臺灣新北地方法院民事判決
110年度訴字第1446號
原      告
即反訴被告  曾怡婷  
原      告
訴訟代理人  郭玉瑾律師
            郭玉諠律師
被      告
即反訴原告  胡佳鈴  
訴訟代理人  黃怡穎律師
上列當事人間返還借款事件，本院於民國111年10月21日言詞辯
論終結，判決如下：
    主  文
原告之訴駁回。
訴訟費用由原告負擔。
反訴原告之訴及假執行之聲請均駁回。
反訴訴訟費用由反訴原告負擔。
    事實及理由
壹、本訴部分：　　
一、原告起訴主張：
  ㈠被告自101年1月10日起陸續向原告借款共計新台幣（下同）2
    ,505,688元，原告分別以下開方式交付款項予被告：
  ⒈原告自自己聯邦銀行帳戶轉帳至被告聯邦銀行000000000000
    帳號帳戶共計86,455元(明細請參附件一及原證一黃色螢光
    筆部分)。
　⒉原告自自己聯邦銀行帳戶轉帳至被告台北富邦銀行000000000
    000帳號之帳戶共計1,021,700元(明細參附件二及原證一、
    二綠色螢光筆部分)。
  ⒊原告以現金存入被告銀行帳戶及交付現金共計534,000元(明
    細參附件三)。
  ⒋原告代被告繳納被告聯邦銀行信用卡卡費共計161,423元(此
    部分業經被告於調解過程中承認在案)。
  ⒌原告代被告繳納被告南山人壽保險費共計202,110元(此部分
    業經被告於調解過程中承認在案)。
  ⒍原告於106年10月26日自自己聯邦銀行帳戶轉帳至被告聯邦銀
    行之上開帳戶200萬元，其中150萬元係用以清償原告前向被
    告借貸之款項，剩餘之50萬元為原告借貸與被告之款項(請
    參原證一編號1710粉紅色螢光筆部分)。
  ㈡按借用人應於約定期限內，返還與借用物種類、品質、數量
    相同之物，未定返還期限者，借用人得隨時返還，貸與人亦
    得訂一個月以上之相當期限，催告返還，為民法第478條規
    定所明文。查原告與被告就系爭借款因無約定返還期限，原
    告乃於109年12月11日寄發台北中山郵局第001497號存證信
    函(原證三)，定32日催告期限請求被告如數返還上開借款，
    惟被告於109年11月14日收受上開函文後逾32日仍未予返還
    ，原告迫於無奈遂依法提出調解之聲請(原證四)，兩造嗣雖
    於調解程序中數次積極進行私下對帳、調解，惟最終仍未達
    成共識。據上，原告爰依兩造對帳過程確認之款項為本件請
    求之數額，懇請鈞院鑒核，准予原告如訴之聲明所請。
  ㈢並聲明：被告應給付原告2,505,688元，及自109年12月16日
    起按年息5%計算之利息。
二、被告答辯：
  ㈠被告否認兩造間有消費借貸關係，原告向被告請求返還借款2
    ,505,688元，實無理由：
  ⒈按「按稱消費借貸者，謂當事人一方移轉金錢或其他代替物
    之所有權於他方，而約定他方以種類、品質、數量相同之物
    返還之契約。民法第474條第1項定有明文。是以消費借貸，
    因交付金錢之原因多端，除有金錢之交付外，尚須本於借貸
    之意思而為交付，方克成立。倘當事人主張與他方有消費借
    貸關係存在者，自應就該借貸意思互相表示合致及借款業已
    交付之事實，均負舉證之責任，其僅證明有金錢之交付，未
    能證明借貸意思表示合致者，仍不能認為有該借貸關係存在
    。而民事訴訟如係由原告主張權利者，應先由原告負舉證之
    責，若原告先不能舉證，以證實自己主張之事實為真實，則
    被告就其抗辯事實即令不能舉證，或其所舉證據尚有疵累，
    亦應駁回原告之請求」（最高法院82年度台上字第1830號、
    81年度台上字第2372號、98年度台上字第1045號判決、17年
    上字第917號判例意旨參照）。準此，如當事人主張有金錢
    借貸關係存在，須就其發生所須具備之特別要件即金錢之交
    付與借貸意思表示相互一致負舉證責任。而交付金錢之原因
    多端，或為買賣，或為贈與，或因其他之法律關係而為交付
    ，非謂一有金錢之交付，即得推論授受金錢之雙方當然為消
    費借貸關係。若僅證明有金錢之交付，未證明借貸意思表示
    互相一致者，尚不能認有金錢借貸關係存在。
  ⒉被告否認與原告間有消費借貸關係存在，本件首應由原告就
    其主張兩造間有系爭2,505,688元借款之消費借貸法律關係
    之利己事實負舉證責任，合先敘明。再者，就原告主張以現
    金存入被告銀行帳戶及交付現金共534,000之部分，被告否
    認之，原告應舉證證明之。
  ⒊原告所提出之被告手寫帳務明細(被證1)並非兩造互相借款，
    而係兩造當時金錢往來時之相關細節，本案實係因兩造前為
    為多年好友，因被告信任原告，且因原告於銀行任職，對於
    銀行業務熟稔，向被告表示其可保管帳戶等語，促使被告將
    其名下聯邦商業銀行東門分行帳號000000000000號帳戶之存
    摺與印章交予原告保管，被告並委託原告將其薪水、現金存
    入系爭帳戶，並委託原告辦理400萬元之定存，詎料，原告
    竟將400萬元挪為他用，並且未將被告交付之現金59萬元及
    薪水103萬9000元，存入系爭帳戶，而前開手寫之帳務明細
    僅為其中一部分，內容是指出原告仍積欠被告200萬元，以
    及薪水103萬9000元、現金59萬元，以及原告曾幫被告支付
    之款項，惟原告幫被告所支付之款項是否等同於借款仍有疑
    問，且被告亦否認兩造間有消費借貸關係。
  ⒋再者，原告所提出之被告記帳表僅可證明兩造間有金錢往來
    之事實，但無從推斷原告係本於借貸之意思而交付金錢予被
    告或被告指定之第三人，無從僅憑此帳務明細推論兩造間當
    然為消費借貸關係。況且原告迄今亦無法證明兩造間借貸意
    思表示互相一致，當不可以此認有金錢借貸關係存在。
  ⒌原告並未提出任何證據證明其與被告間有借貸之意思表示互
    相一致且已交付借款2,505,688元予被告，自無從僅憑原告
    片面之主張即認定其有借款2,505,688元予被告，是原告請
    求被告返還借款，實無理由。
  ㈡至於原告一再主張被告於調解時有承認借貸之事實，惟被告
    否認之，該私下調解之過程實係原告及訴外人曾翊秦(原告
    之妹妹)有積欠被告款項，並簽署本票及借據(被證5)予被告
    後，經被告申請本票裁定核發後，兩造及原告之妹妹針對原
    告及訴外人曾翊秦該如何還款而進行之調解，其中，被告與
    訴外人曾翊秦亦有以下對話：「2019/5/28（週二）
    20:44 Ling所以，借據本票的金額 ，就實際我借給妳們   
     的，光是妳就約280萬，怎麼會開400萬呢？
　  20:44曾翊秦 我的280
　  20:44曾翊秦 剩下的姐姐的20:44曾翊秦 他說他都10萬20  
    萬拿給你
    20:44曾翊秦 我不知道
    20:44曾翊秦 我會再line他
    20:45曾翊秦 他只說他轉的每筆都有本子其他他真的沒說
    20:46 Ling沒關係，等她跟我算再說
    20:47曾翊秦 (mr.banana ok)(mr.bananaok)(mr.banana o 
     k)(mr.banana ok)(mr.bananaok)(mr.banana ok)(mr.bana
      na Hmm)(mr.banana Hmm)(mr.banana Hmm)
    20:49 Ling還是要請妳再幫我跟妳姐說，請她盡快跟我算  
    清楚，還有我的存摺，印章請她先寄還給我，謝謝
    20:49曾翊秦 我明天傳訊息給他
    20:53 Ling我剛line給她了，請她盡快跟我算清楚
    20:53曾翊秦 (mr.banana ok)(mr.bananaok)(mr.banana o 
     k)」(被證6)可知，至少在108年5月28日時，原告並無認為
      被告有積欠伊欠款，否則何以要求伊妹妹曾翊秦開立本票
      及借據，並載明其中120萬係原告積欠被告，雖然該筆原
   告   積欠被告之款項與被告所認知之362萬9千元有所差距，
   惟   倘若原告認為被告有積欠伊借款，理當要求被告返還借
      款，而非開立借據予被告，顯見兩造間非但沒有借貸之意
      思表示合致(原告借貸款項予被告)，原告甚且積欠被告款
      項。
  ㈢並聲明：原告之訴駁回。
三、原告主張：㈠原告自自己聯邦銀行帳戶轉帳至被告聯邦銀行0
    00000000000帳號帳戶共計86,455元；㈡原告自自己聯邦銀行
    帳戶轉帳至被告台北富邦銀行000000000000帳號之帳戶共計
    1,021,700元；㈢原告代被告繳納被告聯邦銀行信用卡卡費共
    計161,423元；㈣原告代被告繳納被告南山人壽保險費共計20
    2,110元；㈤原告於106年10月26日自自己聯邦銀行帳戶轉帳
    至被告聯邦銀行之上開帳戶200萬元之事實，有交易明細在
    卷可稽，且為被告所不爭執，堪信為真實。
四、原告復主張除上開款項外，其復以現金存入被告銀行帳戶及
    交付現金共計534,000元，及原告於106年10月26日自自己聯
    邦銀行帳戶轉帳至被告聯邦銀行之上開帳戶200萬元，其中1
    50萬元係用以清償原告前向被告借貸之款項，剩餘之50萬元
    為原告借貸與被告之款項，總計被告有向原告借款2,505,68
    8元，原告自得依返還借款之法律關係，訴請被告如數返還
    等情。則為被告所否認，並以前開情詞置辯。經查：
  ㈠按當事人主張有利於己之事實者，就其事實有舉證之責任。
    但法律別有規定，或依其情形顯失公平者，不在此限，民事
    訴訟法277條定有明文。又民事訴訟如係由原告主張權利者
    ，應先由原告負舉證之責，若原告先不能舉證，以證實自己
    主張之事實為真實，則被告就其抗辯事實即令不能舉證，或
    其所舉證據尚有疵累，亦應駁回原告之請求（最高法院17年
    上字第917號民事判例參照）。次按金錢消費借貸為契約之
    一種，須當事人間互相表示借貸之意思一致，且貸與人將金
    錢之所有權移轉於借用人，始生效力。又交付金錢之原因甚
    多，金錢之交付非當然成立消費借貸。故當事人主張金錢消
    費借貸契約存在，應就借貸意思表示合致及借款業已交付之
    事實，負舉證責任，其僅證明金錢之交付，未證明借貸意思
    表示合致者，仍不能認金錢借貸契約存在（最高法院104年
    度台上字第1946號民事裁判參照）。
  ㈡原告主張其固因與被告前為多年好友，致於各次借款予被告
    時均未書立借據或借貸契約等文件，但觀諸被告在其手寫的
    帳務明細第1頁顯然係將其認為「原告應還給伊的錢」與「
    伊應還給原告的錢」一起紀錄並結算，以及帳務明細第2頁
    右側所載每一筆款項之日期及金額與原告提出之聯邦銀行帳
    戶往來明細(即原證1、2綠色螢光筆劃記處)又均得相互勾稽
    ，故根據經驗法則之判斷與推理作用，應足以推認兩造間確
    有借貸關係存在云云。惟按交付金錢之原因甚多，金錢之交
    付非當然成立消費借貸。故當事人主張金錢消費借貸契約存
    在，應就借貸意思表示合致及借款業已交付之事實，負舉證
    責任，其僅證明金錢之交付，未證明借貸意思表示合致者，
    仍不能認金錢借貸契約存在，已如前述。查本件原告縱有交
    付金錢2,505,688元予被告，且被告在其手寫帳務明細第1頁
    有將其認為「原告應還給伊的錢」與「伊應還給原告的錢」
    一起紀錄並結算，及帳務明細第2頁右側所載每一筆款項之
    日期及金額與原告提出之聯邦銀行帳戶往來明細均相一致之
    事實，亦僅可認定在原告交付被告2,505,688元後，被告並
    不爭執應返還2,505,688元予原告而已，尚不能因此遽認兩
    造就該2,505,688元款項，已有借貸意思表示合致者，自仍
    不能認金錢借貸契約存在。
  ㈢綜上所述，本件原告主張借款高達2,505,688元，原告並未能
    提出借據等實據為證，而依原告上開舉證之結果，尚難認兩
    造間有2,505,688元之借款合意。此外，原告復未能再積極
    舉證以實其說，是原告主張被告向其借款2,505,688元之事
    實，即難信為真實。
五、從而，本件原告依消費借貸之法律關係，訴請被告給付原告
    2,505,688元，及自109年12月16日起至清償日止，按年息百
    分之5計算之利息，為無理由，應予駁回。
貳、反訴部分：
一、反訴原告起訴主張：
  ㈠兩造為多年好友，反訴原告因信任反訴被告，且因反訴被告
    於銀行任職，對於銀行業務熟稔，向反訴原告表示其可保管
    帳戶等語，促使反訴原告將其名下聯邦商業銀行東門分行之
    系爭帳戶之存摺與印章交予反訴被告保管，反訴原告並委託
    反訴被告將其薪水、現金存入系爭帳戶，並委託反訴被告辦
    理400萬元之定存，詎料，反訴被告竟將400萬元挪為他用，
    並且未將反訴原告交付之現金59萬元及薪水103萬9,000元，
    存入系爭帳戶，侵占入己，迄今仍拒不返還。
  ㈡反訴原告依民法第184條第1項前段、後段、第184條第2項、
    第541條第1項、第179條主張請求反訴被告應給付反訴原告3
    ,629,000元：
  ⒈按稱委任者，謂當事人約定，一方委託他方處理事務，他方
    允為處理之契約。受任人處理委任事務，應依委任人之指示
    ；受任人因處理委任事務，所收取之金錢、物品及孳息，應
    交付於委任人。受任人以自己之名義，為委任人取得之權利
    ，應移轉於委任人。委任人因受任人之請求，應預付處理委
    任事務之必要費用。受任人因處理委任事務，支出之必要費
    用，委任人應償還之。此觀民法第528條、第535條、第541
    條、第545條及第546 條之規定即明。
  ⒉次按「無法律上之原因而受利益，致他人受損害者，應返還
    其利益。雖有法律上之原因，而其後已不存在者，亦同」，
    此有民法第179條參照。
  ⒊再按「因故意或過失，不法侵害他人之權利者，負損害賠償
    責任。故意以背於善良風俗之方法，加損害於他人者亦同」
    此有民法第184條第1項參照。
  ⒋查反訴被告未依據兩遭之約定將反訴原告之薪水、現金存入
    系爭帳戶，且擅自挪用反訴原告交付之定存400萬元，僅返
    還200萬元，且於反訴原告多次催討時均置之不理，甚且其
    侵占反訴原告之金錢，尤以，反訴被告在通訊軟體line之對
    話紀錄中亦坦承有私自動用反訴原告之金錢「2017/11/13 2
    0:21 曾怡婷 妳不想理我我可以理解⋯⋯畢竟我私自用了妳的
    錢沒事先跟妳說..真的很對不起妳」(反原證1)，顯見其係
    以備於善良風俗之方法，致被反訴原告受有損害，故當可依
    據民法第184條第1項前段、後段、第184條第2項、第541條
    第1項、第179條主張反訴被告應給付反訴原告3,629,000元
    。
  ㈢並聲明：
　⒈反訴被告應給付反訴原告3,629,000元及自反訴起訴狀繕本送
    達之翌日起，按年息百分之5計算之利息。
  ⒉反訴原告願供擔保，請准宣告假執行。
二、反訴被告答辯：
  ㈠反訴原告起訴主張之「兩造為多年好友，反訴原告因信任反
    訴被告，且因反訴被告任職銀行，對於銀行業務熟稔，向反
    訴原告表示其可保管銀行帳戶等語，促使反訴原告將其名下
    聯邦商業銀行東門分行帳號000000000000號帳戶(下稱系爭
    帳戶)之存摺與印章交予反訴被告保管，反訴原告並委託反
    訴被告將其薪水、現金存入系爭帳戶，並委託反訴被告辦理
    400萬元之定存，詎料，反訴被告竟將400萬元挪為他用，並
    且未將反訴原告交付之現金59萬元及薪水103萬9000元，存
    入系爭帳戶，侵占入己，迄今仍拒不返還」云云，均非事實
    ，反訴被告否認之。
  ㈡實則，反訴原告與家人感情不睦、工作不穩定，因而離家住
    在反訴被告家裡多年。因反訴原告患有憂鬱症，平時不願意
    出門，故曾將其系爭帳戶之存摺、印章交予反訴被告(按存
    摺、印章已返還)，交代反訴被告以後若伊有要繳納保費、
    卡費或要用錢時，拜託反訴被告幫其處理，嗣反訴原告不定
    時會告訴反訴被告某個日期以前要匯(繳)多少錢給誰，或請
    反訴被告領多少錢給伊，兩造多年來均係以此「反訴原告具
    體指示→反訴被告照辦」之方式，並無何委任關係，反訴原
    告起訴主張兩造間有委任關係，應就兩造何時意思表示合致
    成立委任契約、委任範圍為何、反訴被告有何違反委任契約
    約定之行為，舉證以實其說，惟反訴原告僅空言主張而無舉
    證，自無理由。
  ㈢另外，反訴被告否認反訴原告有交付現金59萬元及薪水103萬
    9,000元予反訴被告，及反訴被告未存入系爭帳戶。反訴被
    告亦無為將系爭帳戶內400萬元之定存挪為他用之行為，反
    訴原告就上開主張應負舉證責任。
  ㈣反訴原告起訴狀第2頁第15行載稱：「…被告僅返還200萬元之
    定存予反訴原告，尚有0000000元尚未清償。…」云云，並非
    真實。事實為反訴被告先前有向反訴原告借貸150萬元，嗣
    於106年10月26日轉帳200萬元至被告聯邦銀行000000000000
    號帳戶(即反訴原告所稱之系爭帳戶)，其中150萬元用以清
    償上開借款，剩餘之50萬元為借貸予反訴原告之款項，有本
    訴起訴狀第1頁第27行至第2頁第2行可稽，是反訴原告上開
    主張與事實不符，殊無可採。
  ㈤反訴原告起訴主張委任關係、不當得利、侵權行為數請求權
    基礎，該數請求權究係何等關係、各個請求權成立之原因事
    實為何、有何證據足以認定確有該當各個請求權之成立要件
    等，均未見反訴原告有所說明或提出，即逕提反訴指控反訴
    被告，令反訴被告無法接受，懇請鈞院明察，還反訴被告一
    個清白。
  ㈥並聲明：反訴原告之訴駁回。
三、反訴原告主張兩造為朋友關係，反訴被告任職銀行，反訴原
    告曾將其名下聯邦商業銀行東門分行帳號000000000000號帳
    戶之存摺與印章交予反訴被告之事實，為反訴被告所不爭執
    ，堪信為真實。
四、反訴原告復主張兩造為多年好友，反訴原告因信任反訴被告
    ，且因反訴被告對於銀行業務熟稔，向反訴原告表示其可保
    管帳戶等語，促使反訴原告將其名下系爭帳戶之存摺與印章
    交予反訴被告保管，反訴原告並委託反訴被告將其薪水、現
    金存入系爭帳戶，並委託反訴被告辦理400萬元之定存，詎
    料，反訴被告竟將400萬元挪為他用，並且未將反訴原告交
    付之現金59萬元及薪水103萬9,000元，存入系爭帳戶，侵占
    入己，迄今仍拒不返還，反訴原告自得依民法第184條第1項
    前段、後段、第184條第2項、第541條第1項、第179條等規
    定，請求反訴被告給付反訴原告3,629,000元等情。則為反
    訴被告所否認，並以前開情詞置辯。經查：
  ㈠按當事人主張有利於己之事實者，就其事實有舉證之責任。
    但法律別有規定，或依其情形顯失公平者，不在此限，民事
    訴訟法277條定有明文。又民事訴訟如係由原告主張權利者
    ，應先由原告負舉證之責，若原告先不能舉證，以證實自己
    主張之事實為真實，則被告就其抗辯事實即令不能舉證，或
    其所舉證據尚有疵累，亦應駁回原告之請求（最高法院17年
    上字第917號民事判例參照）。　　
  ㈡反訴原告主張其委託反訴被告將其薪水、現金存入系爭帳戶
    ，並委託反訴被告辦理400萬元之定存，詎反訴被告將400萬
    元挪為他用，且未依約將反訴原告交付之現金59萬元及薪水
    103萬9,000元存入系爭帳戶而侵占入己之事實，為反訴被告
    所否認，依前項說明，反訴原告就其主張有利於己之上開事
    實，自有舉證之責任。反訴原告固提出兩造Line對話紀錄及
    存摺節本為證，惟尚不能使本院形成上開事實為真實之心證
    ，此外，反訴原告復未能再提出其他積極證據為證，而僅聲
    請本院調查反訴被告全部金融機關資料，自無可取。
　㈢再者，本件被告即反訴原告有在其手寫帳務明細第1頁有將其
    認為「原告即反訴被告應還給伊的錢」與「伊應還給原告的
    錢」一起紀錄並結算，及帳務明細第2頁右側所載每一筆款
    項之日期及金額與原告提出之聯邦銀行帳戶往來明細均相一
    致，且反訴被告依其計算結果，認為反訴原告尚應返還其2,
    505,688元等情，已如前述，益徵反訴原告主張反訴被告侵
    占其款項3,629,000元之事實，尚難遽信為真實。
五、從而，本件反訴原告依民法第184條第1項前段、後段、第18
    4條第2項、第541條第1項、第179條等規定，請求反訴被告
    應給付反訴原告3,629,000元，及自反訴起訴狀繕本送達翌
    日起至清償日止，按年息5%計算利息，為無理由，應予駁回
    。又反訴原告之訴既經駁回，其假執行之聲請已失依附，應
    併駁回。
參、本件事證已臻明確，兩造其餘主張及攻擊防禦方法，核與判
    決結果不生影響，爰不一一論述，附此敘明。
肆、訴訟費用負擔之依據：民事訴訟法第78條。
中　　華　　民　　國　　111 　年　　11　　月　　4 　　日
                  民事第五庭    法　官　連士綱
以上正本係照原本作成
如對本判決上訴，須於判決送達後20日內向本院提出上訴狀。如
委任律師提起上訴者，應一併繳納上訴審裁判費。
中　　華　　民　　國　　111 　年　　11　　月　　4 　　日
                                書記官　游曉婷